臺灣高雄地方法院刑事判決　　　　　　 95年度重訴字第109號
公　訴　人　臺灣高雄地方法院檢察署檢察官
被　　　告　甲○○
指定辯護人　陳文卿律師
上列被告因毒品危害防制條例案件，經檢察官提起公訴（95年度
偵字第19000 號），本院判決如下：
    主  文
甲○○共同運輸第一級毒品，處有期徒刑壹拾伍年，褫奪公權伍
年。扣案之第一級毒品海洛因伍包（驗後合計淨重貳佰伍拾壹點
玖公克、空包裝總重貳拾陸點伍玖公克），均沒收銷燬之，黑
色胸罩壹個沒收。
    事  實
一、甲○○明知海洛因係屬毒品危害防制條例第2 條第2 項第1
    款之第一級毒品，不得運輸及持有；又海洛因亦屬行政院依
    據懲治走私條例第2 條第4 項所頒訂「懲治走私條例公告管
    制物品項目及其數額」之公告甲項第4 款所列之管制進出口
    物品，不限其數額，均不得私運進出口；竟仍與真實年籍姓
    名不詳、綽號「安春」之男子及自稱為「蔡寬」之女子，共
    同基於自中國大陸地區運輸海洛因進入台灣之犯意聯絡，推
    由甲○○於民國95年7 月13日某時，自高雄國際機場搭乘澳
    門航空公司班機出境前往澳門，再由澳門前往中國大陸珠海
    地區與「安春」會合（起訴書贅載「蔡寬」）。迄95年7 月
    17日上午某時，「安春」即在甲○○所下榻之位於珠海地區
    之某民宿內，將淨重達251.39公克之海洛因（空包裝總重
    26.59 公克，純度為59.72%，純質淨重為150.13公克）交予
    甲○○，由甲○○將之分裝成5 包後，再塞入陰道內，欲以
    此方式於入出境時逃避海關人員之檢查。倘甲○○順利將此
    批海洛因運輸回台，則再告知「蔡寬」，由「蔡寬」帶領至
    某汽車旅館等候「安春」返台接貨。其後甲○○即於同日上
    午10時許前往澳門，並因其陰道不適之緣故，遂在澳門某飯
    店內，將陰道中之2 包海洛因取出，改以針線縫在所著胸罩
    之罩杯內，再於同日下午5 時許前往澳門機場搭乘澳門航空
    編號NX-668號班機返台。嗣95年7 月17日下午6 時50分許，
    甲○○由高雄國際機場入境通關時，因其係海關列為入境嚴
    檢之對象，遂遭財政部高雄關稅局人員施以嚴格檢查，因而
    在小港機場入境搜身室先查獲其藏在胸罩內之海洛因2 包，
    其進而主動告知陰道內亦藏有3 包海洛因，乃扣得上開5 包
    海洛因及其所有供其運輸海洛因所用之黑色胸罩1 個，始偵
    破上情。
二、案經財政部高雄關稅局高雄機場分局移送法務部調查局高雄
    市調查處報告高雄地方法院檢察署檢察官偵查起訴。
    理  由
一、證據能力部分：
  (一)按除顯有不可信之情況外，從事業務之人於業務上或通常業
    務過程所須製作之紀錄文書、證明文書。亦得為證據，刑事
    訴訟法第159 條之4 第2 款定有明文，此因從事業務之人在
    業務上或通常業務過程製作之上開文書，因係於通常業務上
    不間斷而規律之記載，一般均有會計等人員校對，記錄時亦
    無預見日後將作為證據之偽造動機，其虛偽之可能性較小，
    且如讓製作者以口頭方式在法庭上再重述過去之事實或數據
    ，實際上有其困難，二者具有一定程度之不可代替性，是除
    非有顯不可信之情況外，上開業務文書應均具有證據能力；
    本件台灣大哥大及和信電信股份有限公司雙向通聯資料查詢
    ，乃電信公司從事業務之人於業務上所製作之記錄文書，作
    為將來收費之憑據，無虛偽之可能，且無偽造之動機，依上
    開說明，自有證據能力。
  (二)監聽譯文有證據能力：
    按有事實足認被告或犯罪嫌疑人有最輕本刑為3 年以上有期
    徒刑之罪嫌，並危害國家安全或社會秩序情節重大，而有相
    當理由可信其通訊內容與本案有關，且不能或難以其他方法
    蒐集或調查證據者，得發通訊監察書。前項通訊監察書，偵
    查中由檢察官依司法警察機關聲請或依職權核發，審判中由
    法官依職權核發，通訊保障及監察法第5 條第1 項第2 款、
    第2 項定有明文。本案海岸巡防總局南部地區巡防局以被告
    疑似涉犯運輸毒品罪嫌，危害社會秩序情節重大，難以其他
    方法蒐集或調查證據，向台灣高雄地方法院檢察署檢察官聲
    請核發通訊監察書，由台灣高雄地方法院檢察署檢察官於95
    年6 月1 日核發雄檢博水聲監續字第002010號通訊監察書辦
    理，此有通訊監察書及監聽譯文各1 份附卷可稽，且當事人
    及辯護人於本院審理程序中並不爭執上開監聽譯文之證據能
    力，是前揭監聽譯文自得為證據。
  (三)證人趙寶珍、簡世忠於偵查中在檢察官前所為陳述，已經依
    法具結，並無顯不可信之特別情況，被告於審理中復表明不
    需再行傳訊行使對質詰問權，依刑事訴訟法第159 條之1 第
    2 項規定，亦得為證據。
  (四)本件高雄關稅局扣押貨物、運輸工具收據及搜索筆錄、財政
    部高雄關稅局高雄機場分局95年7 月17日函、法務部調查局
    高雄市調查處扣押筆錄、扣押物品目錄表、法務部調查局鑑
    定通知書1 紙等，其性質雖屬傳聞證據，且查無符合同法第
    159 條之1 至之4 等前四條之情形，惟業經當事人於本院95
    年11月24日準備程序同意作為證據，依上開規定，上開筆錄
    、函文、鑑定書等應具有證據能力。
二、訊據被告甲○○對上揭運輸毒品之犯行均坦承不諱，僅辯稱
    ：伊男友陳正道因遭「蔡寬」陷害入獄，為協助警方查緝「
    蔡寬」輸送毒品之行為，始與之配合運送毒品入境，待毒品
    運抵後再報警查獲等語。經查：
  (一)扣案白粉5 包（其中3 包粉末包裝成圓柱狀），經送法務部
    調查局鑑定結果，均確含第一級毒品海洛因成分（合計淨重
    251.39公克，空包裝總重26.59 公克，純度59.72 公克，純
    質淨重150.13公克），有該局96年8 月15日調科壹字第22
    0023935 號鑑定通知書在卷可佐（見偵查卷第40頁）。而上
    開海洛因確係被告入境時在其身上查獲之事實，亦經證人即
    對被告執行搜身之海關人員趙寶珍於偵查中證述在卷（見偵
    卷59頁），核與被告上開自白情節相符。此外，並有高雄關
    稅局扣押貨物、運輸工具收據及搜索筆錄、法務部調查局高
    雄市調查處扣押筆錄及被告之入出境查詢結果表1 份在卷可
    憑，被告自白與事實相符，其私運、運輸第一級毒品海洛因
    之犯行，堪以認定。
  (二)被告確曾於事前對高雄縣政府警察局刑警大隊警員簡世忠提
    供蔡寬欲行走私毒品之線索，經簡世忠請其擔秘密證人，惟
    被告並未同意，且其提供之情資不明確，警方亦未立案運用
    為線民，而被告有提及要出國攜帶毒品回來，但簡世忠曾警
    告其不要冒險等情，業經證人簡世忠於檢察官偵查中證述明
    確（見偵卷頁61、62）。而本院依被告聲請調取被告持用之
    0000000000號行動電話及簡世忠所申請之0000000000號行動
    電話，上開2 支門號自95年6 月5 日起至95年7 月17日晚間
    7 時8 分許止，確有多次通話紀錄，此有上開門號所屬之台
    灣大哥大及和信電訊股份有限公司檢送之雙向通聯紀錄各1
    份在卷可憑。被告持用之上開0000000000號行動電話，於95
    年6 月6 日至同年7 月5 日期間，經海岸巡防總局南部地區
    巡防局高雄市查緝隊聲請檢察官核發通訊監察書實施監聽結
    果，亦確有與上開簡世忠所有0000000000號行動電話之對話
    紀錄計3 次，此有本院依被告聲請向海岸巡防總局南部地區
    巡防局調取之台灣高雄地方法院檢察署通訊監察書及其譯文
    在卷可查。可知被告於本件私運、運輸毒品犯行前，曾與警
    員連絡，則被告運輸毒品不懼警方查緝，反積極與警方連繫
    ，確與一般走私者有異，惟其動機如何尚屬不明。且按毒品
    危害防制條例第32條之1 規定：「為偵辦跨國性毒品犯罪，
    檢察官或刑事訴訟法第229 條之司法警察官，得由其檢察長
    或其最上級機關首長向最高法院檢察署提出偵查計畫書，並
    檢附相關文件資料，經最高法院檢察署檢察總長核可後，核
    發偵查指揮書，由入、出境管制相關機關許可毒品及人員入
    、出境。」本件被告運輸毒品行為，既未依上開規定程序，
    由檢察長向最高法院檢察署提出偵查計畫，經檢察總長核可
    核發偵查指揮書，許可入境，被告亦明知於此仍執意未經許
    可運輸毒品入境，即不能阻卻其違法罪責。本件事證明確，
    被告犯行堪以認定。
四、查海洛因係屬毒品危害防制條例第2 條第2 項第1 款之第一
    級毒品，亦屬行政院依據懲治走私條例第2 條第4 項所頒訂
    「懲治走私條例公告管制物品項目及其數額」之公告甲項第
    4 款所列之管制進出口物品，不限其數額，均不得私運進出
    口；又自大陸地區私運物品進入臺灣地區，或自臺灣地區私
    運物品前往大陸地區者，以私運物品進口、出口論，適用懲
    治走私條例規定處斷，懲治走私條例第12條定有明文。是核
    被告所為，係犯毒品危害防制條例第4 條第1 項之運輸第一
    級毒品罪及懲治走私條例第2 條第1 項準私運管制物品進口
    罪。被告為運輸而持有第一級毒品海洛因，其持有之低度行
    為應為運輸之高度行為所吸收，不另論其持有第一級毒品罪
    。被告以1 行為觸犯上開2 罪名，為想像競合犯，依刑法第
    55條之規定，應從較重之毒品危害防制條例第4 條第1 項運
    輸第一級毒品罪處斷。被告甲○○與「安春」、「蔡寬」間
    就上開運輸第一級毒品海洛因罪間，有犯意聯絡及行為分擔
    ，為共同正犯。被告上開所犯運輸第一級毒品罪之法定本刑
    為死刑或無期徒刑，惟念其本次運輸毒品犯行前，確曾向警
    員表明欲協助警方查緝幕後主使，而蹈法網，所運送之海洛
    因總淨重固為251.39公克，惟純質淨重僅約150.13公克，且
    於搭機返國時，甫於通關入境時即遭查獲，海洛因尚未流入
    市面，對社會之危害性已即時獲阻，犯罪情狀在客觀上可引
    起一般人同情，尚可憫恕，倘科以法定最輕本刑之無期徒刑
    ，猶嫌情輕法重，爰依刑法第59條之規定，酌量減輕其刑。
    爰審酌被告與「安春」、「蔡寬」等人自大陸地區運輸扣案
    之第一級毒品海洛因返臺，對社會仍有潛在之危險性，倘未
    予嚴厲規範，影響所及，易使海洛因自境外輸入國內，而使
    毒品充斥於社會，如此一來，則非僅多數個人之生命、身體
    將受侵害，社會、國家之法益亦不能免，危害之鉅，當非個
    人一己之生命、身體法益所可比擬，是被告所為自應受有相
    當程度之刑事非難；惟考量本件被告所運輸之海洛因，均已
    為警即查獲，尚未流入市面造成實害，及被告犯後未有證據
    證明因此而獲利等一切情狀，量處如主文所示之刑。又依被
    告所犯運輸第一級毒品罪之性質，認有褫奪公權之必要，爰
    依刑法第37條第2 項規定，併予宣告褫奪公權5 年；扣案之
    海洛因均屬第一級毒品，而包裝海洛因之包裝袋與海洛因完
    全析離並無實益，且虛耗成本，均應依毒品危害防制條例第
    18 條 第1 項前段之規定沒收銷燬之，至鑑驗耗損之海洛因
    既已滅失，自無庸另宣告沒收銷燬。另扣案之黑色胸罩1 個
    ，為被告所有且供運輸本件附表編號1 之海洛因之用，已據
    被告供承在卷，應依同條例第19條第1 項規定沒收之。
據上論結，應依刑事訴訟法第299 條第1 項前段，毒品危害防制
條例第4 條第1 項、第18條第1 項前段、第19條第1 項，懲治走
私條例第2 條第1 項、第11條、第12條，刑法第11條、第28 條
、第55條前段、第59條、刑法第64條第2 項、第65條第2 項、第
37條第2 項，判決如主文。
本案經檢察官乙○○到庭執行職務。
中　　華　　民　　國　　96　　年　　1 　　月　　19　　日
              刑事第十四庭審判長法　官  蔡廣昇
                                法  官  謝雨真
                                法  官  紀凱峰
以上正本證明與原本無異。
如不服本判決，應於判決送達後10日內，向本院提出上訴狀。
                                書記官  周祺雯
中　　華　　民　　國　　96　　年　　1 　　月　　19　　日
毒品危害防制條例第4條
製造、運輸、販賣第一級毒品者，處死刑或無期徒刑；處無期徒
刑者，得併科新臺幣 1 千萬元以下罰金。
懲治走私條例第2條
私運管制物品進口、出口逾公告數額者，處 7 年以下有期徒刑，
得併科新臺幣 3 百萬元以下罰金。
